【裁判字號】    91,易,273
【裁判日期】    920603
【裁判案由】    傷害
【裁判全文】
臺灣嘉義地方法院刑事判決                          九十一年度易字第二七三號
    公  訴  人  臺灣嘉義地方法院檢察署檢察官
    被      告  乙○○
    選任辯護人  王正宏律師
    被      告  甲○○
右列被告因傷害案件，經檢察官提起公訴（九十一年度偵字第二三五七號），本院判
決如左：
    主  文
乙○○傷害人之身體，處拘役參拾日，如易科罰金，以參佰元折算壹日。緩刑貳年，
在緩刑期內，付保護管束。
甲○○傷害人之身體，處拘役拾日，如易科罰金，以參佰元折算壹日。緩刑貳年，在
緩刑期內，付保護管束。
    事  實
一、乙○○與甲○○原為夫妻關係，經本院於民國八十九年十月十七日判決准予二人
    離婚，判決並於九十年二月四日確定，丙○○為乙○○之母，乙○○與甲○○於
    下列行為時，乃屬家庭暴力防治法第三條第一款所定之家庭成員，丙○○與甲○○於下列行為時，則屬同法條第三款所定之家庭成員。
二、乙○○與甲○○二人因親生子涂宏諺教養方式，常生齟齬。甲○○於九十一年三
    月二十四日上午九時四十分許，依上開判決所定，前往乙○○位嘉義縣中埔鄉頂
    埔村十三鄰頂埔六十五之二號住處，接涂宏諺外出，二人又因涂宏諺穿鞋問題發
    生爭執，甲○○負氣攜涂宏諺赤腳行走，乙○○見狀不忍，即趨前阻止，並欲將
    涂宏諺帶回，甲○○不從，乙○○遂基於傷害之犯意，出手毆打甲○○，甲○○
    遭毆打後，心中極為氣憤，欲進入乙○○家中打電話報警，見丙○○站立在門前
    巷道，竟基於傷害之犯意，拉起丙○○之衣服，向丙○○之下顎部揮拳過去，致
    丙○○受有唇部挫傷皮下剝脫之傷害，嗣甲○○進入乙○○家中打電話，乙○○
    又接續毆打甲○○，阻止甲○○打電話，致甲○○受有頭後頂枕部挫傷疼痛、左
    頸部挫傷皮下瘀血、右手前臂部挫傷皮下瘀血及皮下剝脫等傷害。
三、案經乙○○、丙○○、甲○○訴由嘉義縣警察局中埔分局報請臺灣嘉義地方法院
    檢察署檢察官偵查起訴。
    理  由
一、訊據被告乙○○、甲○○均矢口否認有傷害之犯行，被告乙○○辯稱：其當天因
    見被告甲○○攜涂宏諺赤腳走路，心生不忍，遂趨前為涂宏諺穿鞋，竟遭甲○○
    毆打，其為防衛而出手抵擋，之後為阻止甲○○使用其家中電話，將甲○○推出
    門外，並未毆打甲○○云云；被告甲○○則辯稱：其僅拉扯丙○○之衣服，與其
    理論，並無出拳毆打丙○○云云。經查：右揭事實業據告訴人甲○○、丙○○二
    人於警訊、偵查及本院審理時指述綦詳，並各提出與其指述相符之診斷證明書資
    為佐證，復有現場照片在卷可稽，又經本院傳訊證人涂宏諺，亦明白陳述被告乙○○毆打告訴人甲○○，告訴人甲○○毆打告訴人丙○○之情，足徵告訴人甲○○、丙○○二人之指述，並非子虛，被告乙○○、甲○○二人空言辯稱僅生拉扯
    ，均為事後卸責之詞，不足採信，事證明確，被告犯行堪以認定。
二、核被告乙○○、甲○○二人所為，均係犯刑法第二百七十七條第一項之傷害罪。
    爰審酌被告乙○○、甲○○二人原為夫妻關係，均因疼愛親生子涂宏諺，為涂宏
    諺穿鞋問題起爭執，才引發本案，又告訴人丙○○原為被告甲○○之婆婆，及丙○○、甲○○二人之傷勢等一切情狀，量處被告二人如主文所示之刑，並均諭知
    易科罰金之折算標準。又被告二人前均未曾受有期徒刑以上刑之宣告，因一時失
    慮，偶罹刑典，經此刑之宣告後，應知警惕而無再犯之虞，本院因認暫不執行其
    刑為當，均予以宣告緩刑二年，用啟自新，並依法宣告均在緩刑期內付保護管束
    。
三、公訴意旨另以甲○○於九十一年三四二十四日上午九時四十分許，前往乙○○上
    開住處攜涂宏諺返家，與乙○○因涂宏諺穿鞋問題發生爭吵，甲○○基於傷害之
    犯意，毆打乙○○，致乙○○受有右側軀幹挫傷、皮下瘀血與右側胸壁挫傷瘀血
    之傷害，因認甲○○涉犯刑法第二百七十七條第一項之傷害罪。按犯罪事實應依
    證據認定之，無證據不得推定其犯罪事實，刑事訴訟法第一百五十四條定有明文
    ，又按認定不利於被告之事實，須依積極證據，苟積極證據不足為不利於被告事
    實之認定時，即應為有利於被告之認定，更不必有何有利證據（最高法院三十年
    上字第八一六號判例參照）。查公訴人認被告甲○○犯前開罪嫌，無非係以告訴
    人乙○○之指述、診斷證明書及現場照片為論據。惟訊據被告甲○○堅決否認有
    前開傷害犯行，辯稱：係遭告訴人乙○○毆打，並未毆打告訴人等語。經查，告
    訴人於警訊指述被告甲○○抓傷其胸部紅腫等語（警卷第一頁反面參見），於偵
    查中指述其右手抱涂宏諺，被告甲○○位在其左手邊，用腳踢其左邊胸部大腿附
    近，又拉其胸前衣服等語（偵查卷第三十一頁反面參見），均與告訴人所提診斷
    證明書上所載傷勢：「右側軀幹挫傷皮下瘀血共一處，二乘一公分，右側胸壁挫
    傷瘀血二處，一乘一公分」（警卷第九頁參見），不相符合，而觀之卷附現場照
    片，僅有一張拍攝出告訴人乙○○指述被告甲○○毆打其之地點，然該張照片僅
    顯示出被告甲○○、告訴人乙○○及涂宏諺三人位在巷道，並無被告甲○○毆打
    告訴人乙○○之舉動，是公訴人上開論據，均不足以證明被告甲○○有傷害告訴
    人乙○○犯行。此外，本院復查無其他確切之積極證據足以證明被告甲○○有如
    公訴人上開所指傷害犯行，參酌上開裁判意旨，原應為被告甲○○無罪之諭知，
    然公訴人認被告甲○○上開傷害告訴人乙○○部分，與前揭被告甲○○傷害告訴
    人丙○○部分，有連續犯之裁判上一罪關係，爰不另為無罪之諭知。
四、至公訴人聲請併案審理被告乙○○涉傷害涂宏諺部分（九十一年度偵字第六四四
    ０號），聲請意旨認該部份與本案有連續犯關係，屬裁判上一罪，然查二案相隔
    近半年之久，又本案因被告乙○○與被告甲○○二人就涂宏諺穿鞋問題發生爭執
    ，進而發生毆打情事，實難認被告乙○○在犯本案前，即預定計劃要再犯公訴人
    併案審理部分犯行，故二案並無連續犯關係，非屬裁判上一罪，本院自不得併予
    審理，爰將公訴人聲請併案審理部分退回，另由公訴人作妥善之處理。
據上論斷，應依刑事訴訟法第二百九十九條第一項前段，刑法第二百七十七條第一項
、第四十一條第一項前段、第七十四條第一款，家庭暴力防治法第三十條第一項，罰
金罰鍰提高標準條例第一條前段、第二條，判決如主文。
本案經檢察官周欣潔到庭執行職務
中      華      民      國      九十二    年      六    月        三    日
                                臺灣嘉義地方法院刑事第一庭
                                        法  官  劉  瓊  雯
右正本證明與原本無異。
如不服本判決，應於判決送達後十日內向本院提出上訴狀( 應附繕本 )。告訴人或被
害人如對於本判決不服者，應具備理由請求檢察官上訴，其上訴期間之計算係以檢察
官收受判決正本之日期為準。
中      華      民      國      九十二    年      六    月        三    日
            書記官  陳  冠  學
附錄本案論罪科刑法條全文：
刑法第二百七十七條第一項
傷害人之身體或健康者，處三年以下有期徒刑、拘役或一千元以下罰金。


司法院資訊處製作；財團法人民間司法改革基金會備份。
